---
title: "Ejemplo aplicando diferentes modelos"
date: "Mayo 2024"
output: 
  prettydoc::html_pretty:
    toc: true
    theme: cayman
---


<style>
body {
text-align: justify}
</style>


```{r setup, include=FALSE}
knitr::opts_chunk$set(echo = TRUE)
library(tidyverse)
library(discrtr) # A companion package for the book Introduction to Discrete Choice Analysis with `R`
library(gplots) # Various R Programming Tools for Plotting Data
library(ggmosaic) # Mosaic Plots in the 'ggplot2' Framework
library(treemapify)
library(ggridges)
library(ggalluvial)
library(kableExtra)
library(plotly)
library(mlogit)
library(gridExtra)
library(evd)
library(AER)
library(gmnl)
```


Tareas Teoría de Decisiones:


1. Ejercicios  3, 4 y 5 del Capítulo 2.

2. Ejercicios Capítulo 5.

3. Ejemplos realizados el 23 de mayo.

Subir los archivos a su cuenta de GitHub a más tardar el sábado 25 de mayo.


# Conjunto de datos ModeCanada

Trabajaremos con los datos *ModeCanada* del package *mlogit* el cual consiste de las opciones de transporte entre Montreal y Toronto.   Está en formato por longitud con las siguientes variables: 


* case: the individual index,

* alt: the alternative, one of train, car, bus and air,

* choice: one if the mode is chosen, zero otherwise,

* cost: monetary cost,

* ivt: in vehicule time,

* ovt: out vehicule time,

* frequency: frequency,

* income: income,

* urban: urban,

* noalt: the number of alternatives available.

```{r}
data("ModeCanada", package = "mlogit")
glimpse(ModeCanada)
```

Cambiamos el tipo de algunas variables:

```{r}
ModeCanada$dist <- as.numeric(ModeCanada$dist)
ModeCanada$income <- as.numeric(ModeCanada$income)
```


Observamos que no todas las personas tienen todas las alternativas disponibles,  se filtra un subconjunto con disponibilidad completa:


```{r}

ModeCanadafilter <- ModeCanada |> filter(noalt == 4)

MC <- mlogit.data(ModeCanada |> 
filter(noalt == 4),
choice = "choice",
shape = "long",
alt.levels = c("air",
"train",
"bus",
"car"))
```


## Gráficas 

```{r}
ggplot(ModeCanada |> filter(choice==1))+
  geom_bar(aes(alt, fill=alt), color= "blue", show.legend= FALSE)+
  theme_bw()
```


```{r}
ggplot(ModeCanadafilter)+
  geom_boxplot(aes(alt, cost, color= alt), show.legend = FALSE)+
  theme_bw()
```
```{r}
ggplot(ModeCanadafilter)+
  
  geom_boxplot(aes(alt, ovt, color=alt), show.legend = FALSE)+
  
  theme_bw()
```

```{r}
ggplot(ModeCanadafilter)+
  geom_boxplot(aes(alt, ivt, color="alt"
                   ), show.legend = FALSE )+
  theme_classic()
```

## Módelo Logit simple considerando el costo


```{r}
ml1 <- mlogit(choice ~ cost, MC)
summary(ml1)
```

## Módelo Logit simple considerando el costo, ivt y ovt

```{r}
ml1 <- mlogit(choice ~ cost + ivt + ovt, MC)
summary(ml1)
```


## Modelo logit multinomial, considerando dist como atributo del decisor 

```{r}
ml3 <- mlogit(choice ~ cost+ivt+ovt | dist,MC)
 summary(ml3)
```

## Modelo logit multinomial, considerando dist como atributo del decisor y coeficientes especificos para costo 

```{r}
ml4 <- mlogit(choice ~ ivt+ovt|0|cost,MC)
 summary(ml4)
```

## Modelo anidado: Set1 (rapido) y Set2(lento)

```{r}
nl1 <- mlogit(choice ~ cost+ivt+ovt, MC, nests = list(set1=c('air', 'car'), set2=c('train', 'bus')), stepol=1e-12)

summary(nl1)
```

Las personas tienden a elegir la opción con el menor tiempo de espera, incluso si eso significa pagar un poco más. Por lo tanto, la opción de avión, aunque más costosa, sería la mejor. Sin embargo, en la práctica, la opción de automóvil sigue siendo la más popular.




 LLEVAR A CABO LOS MODELOS LOGIT CONSIDERANDO ATRIBUTOS DE LAS ALTERNATIVAS, DECISORES
 
# Conjunto de datos TravelMode

Consideremos los datos *TravelMode* del package *AER* el cual consiste de las opciones de transporte entre Sidney y Melbourne.   Está en formato por longitud con las siguientes variables: 

* individual: Factor indicating individual with levels 1 to 210.

* mode: Factor indicating travel mode with levels "car", "air", "train", or "bus".

* choice: Factor indicating choice with levels "no" and "yes".

* wait: Terminal waiting time, 0 for car.

* vcost: Vehicle cost component.

* travel: Travel time in the vehicle.

* gcost: Generalized cost measure.

* income: Household income.

* size: Party size.

```{r}
data("TravelMode", package = "AER")
glimpse(TravelMode)
```


Cambiamos la clase del conjunto de datos:

```{r}
TM <- mlogit.data(TravelMode,
choice = "choice",
shape = "long",
alt.levels = c("air",
"train",
"bus",
"car"))
```

## Modelo de clase latentes (Q=2), considerando costo


```{r}
lc1 <- gmnl(choice ~ vcost | 0 | 0 | 0 | 1, data = TM, model = 'lc', Q = 2, panel = FALSE, method = "bhhh")
summary(lc1)
```

AÑADIR MODELOS LOGIT CONSIDERANDO ATRIBUTOS DE LAS ALTERNATIVAS Y DECISORES...

```{r}
data("TravelMode", package = "mlogit")
glimpse(TravelMode)
```
# Graficas

```{r}
ggplot(TravelMode |> filter(choice=="yes"))+
  geom_bar(aes(mode, fill=mode), show.legend = FALSE)+
  theme_bw()
```

```{r}
ggplot(TravelMode |> filter(choice=="yes"))+
  geom_boxplot(aes(mode,wait, fill=mode), show.legend = FALSE, color="orange")+
  theme_bw()

#con variable "wait"
```


```{r}
ggplot(TravelMode |> filter(choice=="yes"))+
  geom_boxplot(aes(mode,travel, fill=mode),
               show.legend = FALSE, color="brown")+
  theme_bw()

#con variable "travel"
```
## Modelo anidado 

```{r}
nl1 <- mlogit(choice ~ vcost+travel+wait, TM, nests = list(set1=c('bus', 'train'), set2 = c( 'air', 'car')), steptol=1e-12)

summary(nl1)
```


## Modelo logit considerando el costo 

```{r}
ml1 <- mlogit(choice ~ 
                vcost+travel+gcost, TM)
summary(ml1)
```
## Modelo logit multinomial, considerando travel como atributo del decisor 

```{r}
ml2 <- mlogit(choice ~ 
                vcost+wait+gcost|travel, TM)
summary(ml2)
```
## Modelo logit multinomial, considerando dist como atributo del decisor y coeficiente especificos para costo **
```{r}
ml3 <- mlogit(choice ~ 
                gcost+wait|vcost, TM)
summary(ml3)
```

#Agregar logit mixto. Elige cualquiera de los mixtos e interpreta la gráfica (notas capitulo 10)

```{r}
# Retrieve the estimated parameters
mu <- coef(TM)['wait']
sigma <- coef(TM)['sd.wait']

# Create a data frame for plotting
df <- data.frame(x =seq(from = -0.6, to = 0.2, by = 0.005)) %>%
  
# Draw from the normal distribution for x given the mean and sd
      mutate(normal = dnorm(x, mean = 0.5, sd = 1))

# Same, but only positive values of x
df_p <- data.frame(x = seq(from = 0, to = 0.2, by = 0.005)) %>%
        mutate(normal = dnorm(x, mean = 05, sd = 1))

```

## Gráfica

```{r}
# Plot
ggplot() +
  
# Plot the distribution
   geom_area(data = df, aes(x = x, y = normal), fill = "green", alpha = 0.5) +
  
# Plot the distribution for positive values of x only
   geom_area(data = df_p, aes(x = x, y = normal), fill = "red", alpha = 0.5) +
  
   geom_hline(yintercept = 0) + # Add y axis
   geom_vline(xintercept = 0) + # Add x axis
   ylab("f(x)") + # Label the y axis
  
   xlab(expression(beta[n][wait])) + # Label the x axis
   ggtitle("Non-conditional Distribution of the Wait Parameter")
```
La gráfica muestra que las personas responden al tiempo de espera de manera diferente. Si bien la mayoría lo considera algo negativo, algunos individuos lo toleran mejor o incluso lo prefieren. Esto indica que la percepción del tiempo de espera es subjetiva y que algunas personas pueden encontrarle ventajas, como lo refleja la presencia de valores positivos en el coeficiente de la distribución.

```{r}
# Define parameters for the distribution of willingness to pay
mu <- coef(TM)['wait'] / coef(TM)['vcost']

sigma <- sqrt(coef(TM)['sd.wait']^2/ coef(TM)['vcost']^2)

# Create a data frame for plotting
df <- data.frame(x =seq(from = -10, to = 30, by = 0.1)) %>%
mutate(normal = dnorm(x, mean = 0.5, sd = 1))
```

```{r}
# Plot
ggplot() +
geom_area(data = df, aes(x, normal), fill = "BLUE", alpha = 0.5) +
  
# geom_area(data = df_p, aes(x, normal), fill = "orange", alpha = 0.5) +
#ylim(c(0, 1/(2 * L) + 0.2 * 1/(2 * L))) + # Set the limits of the y axis
  
geom_hline(yintercept = 0) + # Add y axis
geom_vline(xintercept = 0) + # Add x axis
ylab("f(x)") + # Label the y axis
xlab(expression(WTP[n][wait])) + # Label the x axis
ggtitle("UNon-conditional Distribution of the Wait Parameter")
```

En general, las personas buscan medios de transporte con tiempos de espera y trayectos rápidos. Esto explica que las opciones de autobús y tren hayan obtenido las puntuaciones más bajas en los parámetros evaluados.


